【裁判字號】    98,消債更,254
【裁判日期】    981029
【裁判案由】    更生事件
【裁判全文】
臺灣臺南地方法院民事裁定           98年度消債更字第254號
聲  請  人
即  債務人  甲○○
上列當事人因消費者債務清理事件聲請更生，本院裁定如下：
    主  文
聲請駁回。
聲請費用由聲請人負擔。
    理  由
一、按債務人不能清償債務或有不能清償之虞者，得依本條例所
    定更生或清算程序，清理其債務；且債務人對於金融機構因
    消費借貸、自用住宅借款、信用卡或現金卡契約而負債務，
    在聲請更生或清算前，應提出債權人清冊，以書面向最大債
    權金融機構請求協商債務清償方案，並表明共同協商之意旨
    ，消費者債務清理條例（下稱本條例）第3條、第151條第1
    項分別定有明文。又聲請更生或清算不合程式或不備其他要
    件者，法院應以裁定駁回之。但其情形可以補正者，法院應
    定期間先命補正，復為本條例第8條所明定。又本條例為兼
    顧債權人、債務人雙方之利益，使陷於經濟上困境之消費者
    得以清理債務，採重建型之更生及清算型之清算程序雙軌制
    ，利用此兩種程序妥適調整債務人與債權人及其他利害關係
    人間之權利義務關係，保障債權人獲得公平受償，並謀求消
    費者經濟生活之更生機會。且債務人受法院裁定開始更生或
    清算程序者，其生活、資格、權利等均將受限制，該等程序
    係債務清理之最後手段，於債務人無法與債權人協商時，始
    適用更生或清算程序清理其債務。固協商前置程序之意旨，
    在使金融機構與債務人就特定種類之債務清理事務上，利用
    法院程序外解決之協商機制，為迅速有效之自主性解決。而
    此一程序之進行，有賴當事人間之協力配合，本於誠信為基
    礎，形成債務清理之共識，各當事人自兼負有最大的誠實協
    力義務，以形成協商成立。
二、聲請意旨略以：聲請人即債務人經營廣告社，自95年2月14
    日期至98年1月14日止總收入為新台幣（下同）120,000元，
    但積欠總債務高達4,094,300元，有不能清償債務之情事，
    雖曾與最大債權銀行台南市農會進行協商，然因聲請人每月
    收入有限，支應每月膳食6,000元、交通油資1,000元、店面
    租金8,000元、子女扶養費5000元、健保費1,250元、水電瓦
    斯費1,500元、電信費500元，及房貸20,000元，合計44,500
    元，已嫌不足，致協商不成立，又其無擔保或無優先權之債
    務總額未逾1200萬元，亦未經法院裁定開始清算程序或宣告
    破產，爰聲請更生云云。
三、經查：
（一）聲請人為門牌號碼台南市○○里○○街596巷12號房屋、
      坐落台南市○○區○○段0000-0000地號土地、三陽自小
      客車一輛，及上市公司股票約5000股之所有權人，有財政
      部臺灣省南區國稅財產歸屬清單、土地及建物登記謄本、
      稅務電閘門財產所得明細、臺灣集中保管結算所得股份有
      限公司98年10月7日函，及聲請人98年6月16日更生方案陳
      報狀在卷可按，堪以認定。且查上開房地於94年8月15日
      設定本金最高限額4,290,000元抵押權予聲請人之最大債
      權人台南市農會，亦有前開建物、土地謄本可參，則按不
      動產抵押權設定，係供擔保債權，擔保標的物必經債權人
      鑑價，且以一定成數折價，以確保債權之擔保，上開房地
      經折價後，仍可設定本金最高限額4,290,000元之抵押權
      ，足認上開房地之價值，遠高於4,290,000元。聲請人資
      產既多於4,290,000元，顯足以清償其積欠各銀行之總債
      務額4,094,300元，遑論聲請人尚有自小客車、股票等資
      產，聲請人所稱不能清償債務或有不能清償之虞，自屬有
      誤。
（二）另聲請人98年6月16日自提更生方案，並稱每月營業收入
      為50,000萬，扣除其每月開銷43,000元，每月尚餘7,000
      元，可資清償債務；而其最大債權人台南市農會提出每月
      清償7,000元、180期之協商方案，則非聲請人所不能履行
      。況且，聲請人履行債務期間，應節儉生活，每月必要生
      活費及子女扶養費應依行政院內政部所公告98年度臺灣
      省低收入戶最低生活費用每人每月為9,829元（包括食品
      費、衣著鞋襪費、房租水電費、家居管理費、醫療保健費
      、交通通訊費、娛樂教育費及雜項支出百分之60），子女
      扶養費亦因家人共同生活，無論在食、衣、住、行及其他
      雜項支出，相互使用、分散開銷，可節省支出，而依98年
      度親屬扶養每人免稅額為82,000元即每月約6,850元，並
      與配偶平均分擔，方屬合理。則以聲請人每月50,000元收
      入，扣除自身生活必要支出9,829元，兩名子女扶養費
      6,850元，以及廣告社店面租金8,000元，仍有25,000元餘
      力，縱最大債權人協商方案，因他行債權人萬泰銀行不同
      意（台南市農會98年5月26日陳報狀），聲請人仍有提高
      每月清償額之能力，而得與債權人協商成立，聲請人捨此
      不為，顯欠缺清償債務之誠意，
四、綜上，聲請人資產遠高於總債務，而無不能清償債務或有不
    能清償之虞；又有餘力可戮力協商成立，卻捨此不為，欠缺
    清償債務誠意，本件更生之聲請，自與首揭法條規定及立法
    意旨不合，難認有據，應予駁回，爰裁定如主文。
中    華    民    國    98    年    10    月    29    日
                  民事第二庭      法  官  魏玉英
以上正本係照原本作成
如不服本裁定，應於裁定送達後10日內，以書狀向本院提出抗告
，並繳納抗告費新臺幣1千元
中    華    民    國    98    年    10    月    29    日
                                  書記官  蔡曉卿


司法院資訊處製作；財團法人民間司法改革基金會備份。
